---
title: "Welfare Report"
author: "이윤석"
date: '2022-06-29'
output: html_document
---

---

## 1. Data Prepare
+ 출처 : https://www.koweps.re.kr:442

### 1-1. 패키지 준비
```{r}
# install.packages("foreign")
# install.packages("readxl")
```

```{r}
library(foreign)
library(dplyr)
library(ggplot2)
library(readxl)
```

### 1-2. 데이터 불러오기
```{r}
raw_welfare <- read.spss("C:/RData/Koweps_hpc10_2015_beta1.sav", to.data.frame = T)
```

```{r}
# 복사본 만들기
welfare <- raw_welfare
```

### 1-3. 데이터 검토하기
```{r}
head(welfare)
tail(welfare)
dim(welfare)
```
### 1-4. 특성 선택
```{r}
welfare <- rename(welfare, sex=h10_g3, birth=h10_g4, marriage=h10_g10,
                  religion=h10_g11, income=p1002_8aq1, code_job=h10_eco9,
                  code_region=h10_reg7)

```

```{r}
welfare <- welfare[, c("sex", "birth", "marriage", "religion", "income", "code_job", "code_region")]

```

```{r}
str(welfare)

```

---

## 2. EDA

### 2-1. 성별에 따른 월급 차이?
```{r}
# 성별 변수 검토 1:남자 2:여자
table(welfare$sex)

```

```{r}
# 원급 변수 검토
summary(welfare$income)

```

```{r}
qplot(welfare$income) + xlim(0, 1000)

```

### 2-1-1. 전처리
```{r}
# 성별 항목에 대한 이름 변경
welfare$sex <- ifelse(welfare$sex == 1, "male", "female")
table(welfare$sex)
```

```{r}
# 성별 변수에 대한 전처리: 이상치, 결측치
welfare$sex <- ifelse(welfare$sex == 9, NA, welfare$sex)
table(is.na(welfare$sex))
```

```{r}
# 월급 변수에 대한 전처리: 이상치, 결측치
welfare$income <- ifelse(welfare$income %in% c(0, 9999), NA, welfare$income)
table(is.na(welfare$income))
```

### 2-1-2. 결론
```{r}
sex_income <- welfare %>% filter(!is.na(income)) %>% group_by(sex) %>%
  summarise(mean_income=mean(income))

sex_income
```

```{r}
ggplot(sex_income, aes(sex, mean_income)) + geom_col()
```

### 2-2. 몇 살 때 월급을 가장 많이 받을까?

```{r}
# 변수 검토
class(welfare$birth)
```

```{r}
summary(welfare$birth)

qplot(welfare$birth)
```


### 2-2-1. 전처리
```{r}
# 이상치 확인
summary(welfare$birth)
```

```{r}
# 결측치 확인
table(is.na(welfare$birth))
```

이상치와 결측치가 없다.


 

```{r}
# 파생변수 만들기 - 나이
welfare$age <- 2015 - welfare$birth + 1
summary(welfare$age)
```

```{r}
qplot(welfare$age)
```



### 2-2-2.결론


```{r}
# 1. 나이에 따른 월급 평균표 만들기
age_income <- welfare %>% 
  filter(!is.na(income)) %>%  
  group_by(age) %>% 
  summarise(mean_income=mean(income))

head(age_income)
```



```{r}
# 2. 그래프 만들기
ggplot(data = age_income, aes(x = age, y = mean_income)) + geom_line()
```

20대 초반 100만원의 월급을 받고 일을 시작하여 40대 까지는 점차 상승하여 
300만원의 월급을 50대까지 유지하고, 그 이후 점차 하락하는 추세를 보여준다. 


### 2-3. 연령대에 따른 월급차이 

```{r}
# 1. 파생변수 만들기 - 연령대
welfare <- welfare %>% mutate(ageg = ifelse(age < 30, "young",
                              ifelse(age <= 59, "middle", "old")))
table(welfare$ageg)
```

```{r}
qplot(welfare$ageg)
```

```{r}
# 2. 연령대에 따른 월급차이 분석하기
```



```{r}
ageg_income <- welfare %>% 
  filter(!is.na(welfare$income)) %>% 
  group_by(ageg) %>% 
  summarise(mean_income=mean(income))

ageg_income
```

초년 163만원, 중년 281만원, 노년 125만원이라는 결과를 얻을 수 있다.


```{r}
ggplot(data = ageg_income, aes(x = ageg, y = mean_income)) + geom_col() + 
  scale_x_discrete(limits = c("young", "middle", "old"))
```

앞서 확인한 바와같이, 중년층의 소득이 가장 높은것을 확인할 수 있다.


### 2-4.연령대 및 성별에 따른 월급 차이

```{r}
# 1. 연령대 및 성별 월급 평균표 만들기
sex_income <- welfare %>% 
  filter(!is.na(income)) %>% 
  group_by(ageg, sex) %>% 
  summarise(mean_income=mean(income))
```


```{r}
sex_income
```


```{r}
ggplot(data = sex_income, aes(x = ageg, y = mean_income, fill = sex)) + geom_col(position = "dodge")+
  scale_x_discrete(limits = c("young","middle","old"))
```

표에서 보이는 바와 같이 청년층의 경우, 여성과 남성의 소득차이는 별로 없음을 볼 수 있고,
중년층, 장년층에서는 약 두배가량 남성의 소득이 높음을 볼 수 있다.
가장 소득이 높은 층은 중년층 남성이다.


### 2-4.1 나이 및 성별 월급 차이 분석하기
```{r}
# 성별 연령별 월급 평균표 만들기
sex_age <- welfare %>%  
  filter(!is.na(income)) %>% 
  group_by(age, sex) %>%  
  summarise(mean_income=mean(income))
```


```{r}
head(sex_age)
```


```{r}
# 그래프 만들기
ggplot(data = sex_age, aes(x = age, y = mean_income, col = sex)) + geom_line()
```

그래프를 보게되면, 여성의 경우 30대 이후 소득이 감소하는 추세를 보이며,
남성의 경우 50대 이후 소득이 감소하는 추세를 보인다.
이는 대부분의 남성이 결혼이후 가정의 소득을 책임지고, 여성은 전업주부로 전향하기 때문으로 보인다.


### 2.5 직업별 월급 차이
```{r}
# 변수 검토하기
class(welfare$code_job)
table(welfare$code_job)
```

### 2.5.1 전처리
```{r}
list_job <- read_excel("../data/Koweps_Codebook.xlsx", col_names = T, sheet = 2)
head(list_job)
```


```{r}
dim(list_job)
```


```{r}
welfare <- left_join(welfare, list_job, by = "code_job")

welfare %>% 
  filter(!is.na(code_job)) %>%  
  select(code_job, job) %>% 
  head(10)
```


### 2.5.2 결론
```{r}
# 직업별 월급 차이 분석하기
job_income <- welfare %>% 
  filter(!is.na(income)) %>%  
  group_by(job) %>% 
  summarise(mean_income=mean(income))
head(job_income)
```


```{r}
top10 <- job_income %>% 
  arrange(desc(mean_income)) %>% 
  head(10)
top10
```


```{r}
ggplot(data = top10, aes(x = reorder(job, mean_income), y = mean_income)) + geom_col() + coord_flip()
```

가장 높은 소득을 보인 직업은 '금속 재료공학 기술자 및 시험원'로 845만원 가량 이고,
가장 낮은 소득을 보인 직업은 '석유 및 화학물 가공장치 조작원'로 531만원 가량 이다.

```{r}
# 하위 10위 추출
bottom10 <- job_income %>% 
  arrange(mean_income) %>% 
  head(10) 
bottom10
```


```{r}
ggplot(data = bottom10, aes(x = reorder(job, mean_income), y = mean_income)) + geom_col() + coord_flip() + ylim(0,850)
```

전체직업군중 가장 소득이 낮게 집계된 직종은 가사 및 육아 도우미 임을 알 수 있고,
다음으로는 임업관련 종사자, 기타 서비스관련 단순 종사원 순임을 알 수 있다.

### 2.6 성별 직업 빈도
```{r}
### 성별 직업 빈도 분석하기

# 남성 직업 빈도 상위 10개 추출
job_male <- welfare %>% 
  filter(!is.na(job) & sex == "male") %>% 
  group_by(job) %>% 
  summarise(n = n()) %>% 
  arrange(desc(n)) %>% 
  head(10)

job_male
```


```{r}
# 여성 직업 빈도 상위 10개 추출
job_female <- welfare %>% 
  filter(!is.na(job) & sex == "female") %>% 
  group_by(job) %>% 
  summarise(n = n()) %>% 
  arrange(desc(n)) %>%
  head(10)

job_female
```

### 2.6.1 시각화 
```{r}
# 남성 직업 빈도 상위 10개
ggplot(data = job_male, aes(x = reorder(job, n), y = n)) + geom_col() + coord_flip()
```


```{r}
# 여성 직업 빈도 상위 10개
ggplot(data = job_female, aes(x = reorder(job, n), y = n)) + geom_col() + coord_flip()
```

남녀 모두 작물 재배 종사자의 수가 가장 많은 것으로 확인되었으며,
남성의 경우 자동차 운전원, 경영관련 사무원순으로 많았고,
여성의 경우 청소원 및 환경 미화원, 매장판매 종사자순으로 많은 것으로 확인되었다.

### 2.7 종교 유무에 따른 이혼율

```{r}
# 변수 검토
class(welfare$religion)
table(welfare$religion)
```

### 2.7.1 전처리
```{r}
# 종교 유무 이름 부여
welfare$religion <- ifelse(welfare$religion == 1, "yes", "no")
table(welfare$religion)
```


```{r}
qplot(welfare$religion)
```


```{r}
# 이혼 여부 변수 만들기

welfare$group_marriage <- ifelse(welfare$marriage == 1, "marraige",
                                 ifelse(welfare$marriage == 3, "divorce", NA))

table(welfare$group_marriage)
```


```{r}
table(is.na(welfare$group_marriage))
qplot(welfare$group_marriage)
```

### 2.7.3 결론
```{r}
### 종교 유무에 따른 이혼율 분석하기
religion_marriage <- welfare %>% 
  filter(!is.na(group_marriage)) %>% 
  group_by(religion, group_marriage) %>% 
  summarise(n = n()) %>% 
  mutate(tot_group = sum(n)) %>% 
  mutate(pct = round(n/tot_group*100, 1))

religion_marriage
```


```{r}
# 이혼 추출
divorce <- religion_marriage %>% 
  filter(group_marriage == "divorce") %>% 
  select(religion, pct)

divorce
```


```{r}
ggplot(data = divorce, aes(x = religion, y = pct)) + geom_col()
```

```{r}
### 연령대 및 종교 유무에 따른 이혼율 분석하기

# 연령대 별 이혼율
ageg_marriage <- welfare %>% 
  filter(!is.na(group_marriage)) %>% 
  group_by(ageg, group_marriage) %>% 
  summarise(n = n()) %>% 
  mutate(tot_group = sum(n)) %>% 
  mutate(pct = round(n/sum(n)*100, 1))

ageg_marriage
```


```{r}
# 초년 제외, 이혼 추출
ageg_divorce <- ageg_marriage %>% 
  filter(ageg != "young" & group_marriage == "divorce") %>% 
  select(ageg, pct)

ageg_divorce

ggplot(ageg_divorce, aes(ageg, pct)) + geom_col() + geom_text(aes(label = pct)) + xlab("연령") + ylab("이혼율")
```

초년의 경우 사례가 부족하기 때문에 제외시켰고, 중년층이 이혼율이 장년층보다 높음을 확인할 수 있따.


```{r}
# 연령대, 종교 유무, 결혼 상태별 비율표 만들기
ageg_religion_marriage <- welfare %>% 
  filter(!is.na(group_marriage) & ageg != "young") %>% 
  group_by(ageg, religion, group_marriage) %>% 
  summarise(n = n()) %>% 
  mutate(tot_group = sum(n)) %>% 
  mutate(pct = round(n/sum(n)*100, 1))

ageg_religion_marriage
```


```{r}
# 연령대 및 종교 유무별 이혼율 표 만들기
df_divorce <- ageg_religion_marriage %>% 
  filter(group_marriage == "divorce") %>% 
  select(ageg, religion, pct)

df_divorce
```


```{r}
ggplot(df_divorce, aes(ageg, pct, fill=religion)) + geom_col(position="dodge") + xlab("연령") + ylab("이혼율")
```

종교 유무에 대한 기준을 추가해 봤을때, 노년층에서는 유의미한 차이가 없었고, 
중년층의 경우 종교가 있을 경우의 이혼율이 조금 더 낮음을 수 있었다.


### 2.8 지역별 연령대 비율
```{r}
### 지역 변수 검토 및 전처리하기
# 변수 확인
class(welfare$code_region)
table(welfare$code_region)
```


### 2.8.1 전처리
```{r}
# 지역 코드 목록 만들기
list_region <- data.frame(code_region = c(1:7),
                          region = c("서울", "수도권(인천/경기)",
                                     "부산/경남/울산", "대구/경북", 
                                     "대전/충남", "강원/충북",
                                     "광주/전남/전북/제주도"))

list_region
```


```{r}
# 지역명 변수 추가
welfare <- left_join(welfare, list_region, by="code_region")

welfare %>% 
  select(code_region, region) %>% 
  head
```


```{r}
### 지역별 연령대 비율 분석하기
# 지역별 연령대 비율표
region_ageg <- welfare %>% 
  group_by(region, ageg) %>% 
  summarise(n=n()) %>% 
  mutate(pct = round(n/sum(n)*100, 2))
```


```{r}
head(region_ageg)
```


```{r}
# 그래프
ggplot(region_ageg, aes(region, pct, fill=ageg)) + geom_col() + coord_flip() + xlab("지역") + ylab("연령대비율")
```


```{r}
# 노년층 비율 내림차순 정렬
list_order_old <- region_ageg %>% 
  filter(ageg == "old") %>% 
  arrange(pct)

list_order_old
```


```{r}
# 지역별 순서 변수 만들기
order <- list_order_old$region
order
```


```{r}
ggplot(region_ageg, aes(region, pct, fill=ageg)) + 
  geom_col() + 
  coord_flip() + 
  scale_x_discrete(limits=order)
```


```{r}
# 연령대 순으로 다시 정렬
region_ageg$ageg <- factor(region_ageg$ageg, level=c("old", "middle", "young"))
levels(region_ageg$ageg)

ggplot(region_ageg, aes(region, pct, fill=ageg)) + 
  geom_col() + 
  coord_flip() + 
  scale_x_discrete(limits=order) + xlab("지역") + ylab("연령대비율")
```

장년층의 비율이 가장 높은 지역은 대구/경북 지역이였고, 가장 적은곳은 수도권 지역이였다.


```{r}

```


```{r}

```


```{r}

```


```{r}

```


```{r}

```